【裁判字號】    95,訴,556
【裁判日期】    950504
【裁判案由】    常業詐欺等
【裁判全文】
臺灣臺中地方法院刑事判決               95年度訴字第556號
公  訴  人  臺灣臺中地方法院檢察署檢察官
被      告  乙○○
選任辯護人  何志揚律師
上列被告因常業詐欺案件，經檢察官提起公訴（94年度偵字第18
562號），本院合議庭裁定由受命法官獨任進行簡式審判程序，
判決如下：
    主    文
乙○○共同意圖為自己不法之所有，以詐術使人將本人之物交付
，處有期徒刑肆月，如易科罰金，以佰元折算壹日。緩刑貳年
。
扣案之日盛國際商業銀行士林分行帳號00000000000
000號戶名田畇亞之存摺壹本、日盛國際商業銀行提款卡壹張
、門號0000000000號手機壹支及手冊壹本，均沒收。
    犯罪事實及理由
一、本案犯罪事實：
    緣乙○○於民國九十四年間，曾在卓躍企業資產管理顧問有
    限公司兼職辦理銀行貸款申辦工作，之後，於同年十月間某
    日，因前往甲○○（另由本院審理中）所經營位在臺中市○
    ○○路一六九號十三樓之二「超級任務徵信社有限公司」找
    友人郭國卿（另由檢察官偵辦中），而認識甲○○，甲○○
    乃於同年十月二十三日在該公司內，交付一份貸款人資料予
    乙○○。乙○○發現該份貸款人資料，均無法辦理貸款，乃
    一時心生歹念，萌生用以行騙之念頭，而與甲○○、郭國卿
    共同基於意圖為自己不法所有之犯意聯絡，由甲○○提供所
    購得之田畇亞（另由檢察官偵辦中）開設在日盛國際商業銀
    行士林分行帳號00000000000000號之人頭帳
    戶及所有之門號0000000000號手機，供乙○○行
    騙時使用。乙○○遂於九十四年十月二十三日後之某日，以
    0000000000號手機撥打電話給林洺正，佯稱係台
    新商業銀行辦理貸款之業務員，詢問林洺正有無意願貸款，
    經林洺正表示有意願後，乃先請林洺正依指定之傳真號碼，
    傳真個人身分證明文件，再由郭國卿（另由檢察官偵辦中）
    於同年十月三十日，撥打電話給林洺正，謊稱係台新商業銀
    行之徵信員，與林洺正核對資料，並辦理對保手續。之後，
    林洺正撥打0000000000號電話告知乙○○已辦好
    對保手續，乙○○即要求林洺正準備新臺幣（下同）一萬一
    千元之保險費，騙稱有同事會去收取等語，再由甲○○佯稱
    係乙○○之同事，打電話給林洺正，假稱有事不便前去收款
    ，請林洺正將款項匯入田畇亞之上開帳戶內，林洺正因不疑
    有他，陷於錯誤，乃依指示於同年十月三十一日，至新竹縣
    竹北市竹北農會匯款一萬一千元至田畇亞之上開帳戶內。乙
    ○○於同年十一月二日，又以電話向林洺正佯稱其資格不符
    ，須補資料，該資料須造假，費用為一萬元，林洺正又誤信
    為真，隨即至竹北農會匯款一萬元至田畇亞上開帳戶內。乙
    ○○又於同年十一月三日打電話給林洺正，謊稱因假資料須
    付三萬三千七百五十元之稅金，林洺正仍不知有假，猶依指
    示於同日至新竹縣寶山鄉寶山農會匯款三萬三千七百五十元
    至田畇亞之上開帳戶內。之後，乙○○再次向林洺正詐稱要
    繳納完稅證明三萬三千七百五十元時，因林洺正查覺有異，
    與乙○○相約見面，乙○○遲遲未出面，始知受騙。乙○○
    、甲○○與郭國卿即以上開方式接續訛詐林洺正，合計騙得
    款項為五萬四千七百五十元。嗣於九十四年十一月九日十五
    時許，經警方持本院核發之搜索票前往臺中市○區○○○路
    一六九號十三樓之二「超級任務徵信社有限公鉰」執行搜索
    ，當場查獲乙○○及甲○○，並在乙○○身上起獲上開門號
    0000000000號手機一支（含ＳＩＭ卡一張）及乙
    ○○所有內載詐騙林洺正說詞之手冊一本，及甲○○所有之
    田畇亞上開帳戶提款卡一張；之後，於同日十七時許，警方
    前往臺中市○○路○段三十一號十二樓之二甲○○之租住處
    執行搜索，又扣得甲○○所有之田畇亞上開帳戶存摺一本。
二、前開犯罪事實，有下列證據可證：
（一）被告乙○○於本院準備程序及審理時為認罪之陳述。
（二）同案被告甲○○於偵查中及本院審理時之證述。
（三）被害人林洺正於警詢時之指訴，及證人田畇亞於警詢及偵
      查中之證述。
（四）竹北市農會匯款申請書、新竹縣寶山鄉農會匯款申請書、
      證人田畇亞上開帳戶之日盛國際商業銀行存款帳戶及信託
      帳戶相關務往來申請書、個人戶基本資料維護、交易查詢
      報表。
（五）扣案之田畇亞上開帳戶存摺一本、提款卡一張，門號00
      00000000號手機一支（含ＳＩＭ卡一張）及內載
      詐騙林洺正說詞之手冊一本。
三、核被告乙○○所為，係犯刑法第三百三十九條第一項之詐欺
    取財罪。公訴人原於起訴時雖認被告乙○○係犯刑法第三百
    四十條之常業詐欺罪，但已由公訴檢察官當庭將所犯罪名更
    正為刑法第三百三十九條第一項之普通詐欺取財罪，併此敘
    明。又公訴人於起訴書犯罪事實欄二雖記載：「乙○○．．
    ．自九十四年十月二十三日後某日起開始撥打電話向不特定
    人詐騙手續費，惟打了五、六位，均未得逞」，並認被告乙
    ○○就此部分係犯刑法第三百三十九條第三項、第一項之詐
    欺取財未遂罪嫌。然按被告或共犯之自白，不得作為有罪判
    決之唯一證據，仍應調查其他必要之證據，以察其是否與事
    實相符，刑事訴訟法第一百五十六條第二項定有明文。立法
    目的在以補強證據之存在，藉以限制合法自白在證據上之價
    值，俾發現實質的真實，即使被告之自白出於任意性，然若
    別無其他補強證據足以擔保其自白與事實相符，該自白仍非
    刑事訴訟法上得據之為認定被告犯罪之唯一證據，當不得單
    憑此而為被告不利之認定。最高法院八十五年度台上字第六
    六四號裁判可資參照。在本案中，公訴人認被告乙○○涉犯
    此部分犯行，無非係以其於偵查中之自白（臺灣臺中地方法
    院檢察署九十四年度偵字第一八六五二號偵查卷卷一第十六
    頁），資為論據，且共犯甲○○亦於本院審理時為認罪之陳
    述，但不論是被告乙○○或共犯甲○○之上開自白，均查無
    任何補強證據可資佐實，揆諸前揭說明，尚難遽認被告乙○
    ○、共犯甲○○之上開自白，均與事實相符，從而，皆無從
    作為認定被告乙○○確有公訴人所指此部分犯行之證據。此
    外，本院復查無其他積極證據可資證明公訴人此部分之指訴
    為真，應認被告乙○○此部分被訴詐欺取財未遂犯行，尚屬
    不能證明。惟公訴意旨認被告乙○○此部分犯行與前揭論罪
    科刑之詐欺取財既遂罪間，有連續犯之關係，屬裁判上一罪
    ，爰不另為無罪之諭知。
四、依刑事訴訟法第二百七十三條之一第一項、第二百九十九條
    第一項前段、第三百十條之二、第四百五十四條第一項，刑
    法第二十八條、第三百三十九條第一項、第四十一條第一項
    前段、第三十八條第一項第二款，罰金罰鍰提高標準條例第
    一條前段、第二條，判決如主文。
本案經檢察官丙○○到庭執行職務
中    華    民    國    95    年    5     月    4     日
                  刑事第十一庭  法  官  莊嘉蕙
以上正證明與原本無異。
如不服本判決，應於送達後十日內向本院提出上訴狀（須附繕本
），上訴於臺灣高等法院臺中分院。
                                書記官  魏愛玲
中    華    民    國    95    年    5     月    4     日
附錄論罪科刑法條
中華民國刑法第三百三十九條第一項
意圖為自己或第三人不法之所有，以詐術使人將本人或第三人之
物交付者，處五年以下有期徒刑、拘役或科或併科一千元以下罰
金。


司法院資訊處製作；財團法人民間司法改革基金會備份。
